【裁判字號】    98,抗,188
【裁判日期】    980804
【裁判案由】    假扣押
【裁判全文】
臺灣高等法院高雄分院民事裁定           98年度抗字第188號
抗  告  人  甲○○
上列抗告人與相對人丙○○間因請求假扣押事件，對於中華民國
98年6 月30日臺灣高雄地方法院98年度裁全字第3708號所為裁定
，提起抗告，本院裁定如下：
    主  文
抗告駁回。
抗告訴訟費用由抗告人負擔。
    理  由
一、抗告意旨略以：原裁定強調假扣押應釋明原因及理由，惟依
    民事訴訟法第536 條第2 項規定，應可解釋為：雖請求及假
    扣押之原因，應釋明之。但前項之釋明如有不足，而債權人
    陳明願供擔保或法院認為適當者，法院得定相當之擔保，命
    供擔保後為假扣押之。作為補充第1 項釋明不足之寬鬆規定
    。相對人乃霸力士股份有限公司之負責人，合理推測其經濟
    狀況應有一定水平，惟至車禍迄今，抗告人之醫療費用已高
    達數十萬元，相對人均表達其為無資力者，必須到處去籌款
    來應急，尤有甚者，每每要7 萬給8 千、要10萬給1 萬，豈
    能不令人懷疑其面對理賠之誠意？更叫人擔心其脫產之可能
    ，即有可能將來無從索賠或不能強制執行或有礙難強制執行
    之虞，原裁定認抗告人不符合聲請假扣押之要件予以駁回，
    尚有違誤，爰求予廢棄原裁定並將相對人財產予以假扣押等
    語。
二、按能獨立以法律行為負義務者，有訴訟能力。民事訴訟法第
    45條定有明文。所謂訴訟能力乃當事人能自為訴訟行為，或
    委由訴訟代理人代為訴訟行為之能力，與民法之行為能力相
    當。凡能獨立以法律行為負義務之人，即能辨識利害得失之
    人，既能辨識利害得失，乃能知訴訟之結果，而行使其權利
    之伸張及防禦方法，是以無行為能力者，既不能以法律行為
    負義務，即無訴訟能力。又當事人有無訴訟能力為法院應依
    職權調查之事項。且民事訴訟法關於訴訟能力之規定於假扣
    押事件亦應適用。（最高法院88年度台上字第1856號判決、
    85年度台抗字第371 號裁定參照）。本件抗告人聲請假扣押
    ，聲請狀明載其因車禍當場昏迷、重傷，顱內出血……，目
    前昏迷指數為3 並提出診斷證明書一份為證（原審卷第2 、
    8 頁），抗告人之子乙○○到庭陳稱甲○○現在高雄醫學大
    學附設中和紀念醫院在加護病房住院中，植物人機率80% ，
    昏迷指數3 ，現意識不清。（本院卷第14、15頁），是抗告
    人於本件假扣押聲請時，既已昏迷迄今，意識不清，不能辨
    識利害得失，無獨立之訴訟能力，其目前既仍昏迷中，自無
    補正能力欠缺之能力，而無可補正之情。原審未予盡查，遽
    為實體認定不符合假扣押之要件，予以裁定駁回抗告人假扣
    押之聲請，理由容有未恰，惟駁回其聲請之結論，則無不合
    ，仍應予維持，抗告意旨指摘原裁定不當，非有理由，應予
    駁回。
三、抗告人為無訴訟能力人，其若有聲請假扣押之必要，而復無
    法定代理人，其親屬儘得於聲請假扣押同時向管轄之第一審
    法院聲請選任特別代理人，以遂其目的，併此明。
據上論結，本件抗告無理由，依民事訴訟法第495 條之1 第1 項
、449 條第1 項、第95條、第78條，裁定如主文。
中    華    民    國    98    年    8     月    4     日
                              民事第六庭
                                  審判長法官  許明進
                                  法      官  李炫德
                                  法      官  張明振
以上正本證明與原本無異。
如不服本裁定應於送達後10日內向本院提出再抗告狀（並按他造
當事人之人數附繕本），並繳納再抗告費新台幣1,000 元。
再為抗告僅得以適用法規顯有錯誤為理由，並應委任律師為代理
人。
中    華    民    國    98    年     8    月    5     日
                                  書  記  官  熊惠津
附註：
抗告人之配偶、三親等內之血親、二親等內之姻親，或抗告人為
法人、中央或地方機關時，其所屬專任人員具有律師資格並經法
院認適當者，亦得為第三審代理人。
抗告人或其法定代理人具有律師資格者及前項情形，應於提起抗
告或委任時釋明之。


司法院資訊處製作；財團法人民間司法改革基金會備份。
